【裁判字號】    99,易,801
【裁判日期】    990702
【裁判案由】    誣告
【裁判全文】
臺灣臺北地方法院刑事判決               99年度易字第801號
公  訴  人  臺灣臺北地方法院檢察署檢察官
被      告  丙○○
上列被告因誣告案件，經檢察官聲請逕以簡易判決處刑（99年度
偵字第3971號），本院認不宜逕以簡易判決處刑，改適用通常程
序審理，判決如下：
    主  文
丙○○共同未指定犯人，而向該管公務員誣告犯罪，處拘役伍拾
伍日，如易科罰金，以新台幣壹仟元折算壹日。
    事  實
一、丙○○於民國98年7 月間，受雇於甲○○（另案由本院於99
    年6月24日以99年度易字第520號判處拘役50日）所經營之鼎
    樂科技藝術有限公司（下稱鼎樂公司）、時尚文化藝術協會
    （下稱時尚藝術協會），而鼎樂公司於同年7月1日，透過戊○○之介紹，以新台幣（下同）10萬元之代價，承攬乙○○
    經營之赫德士健康科技企業社（下稱赫德士企業社）於同年
    7 月23日舉辦之記者會活動，期間，戊○○為赫德士企業社
    溢付4 萬元之款項與鼎樂公司，甲○○為擔保返還戊○○溢
    付之上開款項，遂由丙○○以個人需求向甲○○預支薪資之
    方式，由甲○○於同年7 月24日簽發如附表所示之台北富邦
    銀行中崙分行支票1紙，交付丙○○於同年7月25日轉交戊○○收執，雙方言明由丙○○持現金交付戊○○而換回該支票
    。嗣徐姚鵬於同年8月4日下午某時許，前往戊○○在臺北市
    ○○區○○路4段431 號經營之服飾店內，將現金4萬元交付
    戊○○欲換回該紙支票，戊○○當場告知丙○○該支票在其
    朋友處，須待該名朋友到場始能取回支票，並以甲○○尚積
    欠服飾貨款約3萬5,000元為由，不願當場返還支票，丙○○
    立即撥打電話聯繫甲○○前來，甲○○遂與戊○○發生爭執
    並憤而離去，甲○○於離去前，向戊○○稱「5 萬元給妳買
    棺材」等語，未久，丙○○復獨自1 人返回上址，不斷要求
    戊○○返還該紙支票，戊○○亦重複告知該支票在其朋友處
    ，須待該名朋友到場始能取回支票等語，並對徐姚鵬之行徑
    稍顯不悅，對於丙○○一再要求返還支票之要求，最後答以
    「不知道」等語，嗣戊○○於同年8 月25日以其經營之昇陽
    國際開發有限公司（下稱昇陽公司）之名義，持該紙支票向
    台北富邦銀行延吉分行提示兌現，詎丙○○、甲○○均明知
    該支票並未遺失，渠2 人為阻止該紙支票兌付，竟共同基於
    未指定犯人誣告之犯意聯絡，由甲○○委託丙○○於同年8
    月26日前往台北富邦銀行中崙分行辦理該紙支票掛失止付手
    續，並在票據掛失止付通知書、遺失票據申報書上填載表明
    該紙支票已於同年8月4日遺失，並請警察機關協助偵辦侵占
    遺失物或竊盜罪嫌，未指定犯人，而向該管機關誣告犯罪，
    該紙支票遂以「經掛失止付為由」而遭退票。
二、案經檢察官自動檢舉簽分偵辦後，聲請逕以簡易判決處刑，
    本院認不宜逕以簡易判決處刑，改適用通常程序審理。
    理  由
壹、證據能力方面：
一、按被告以外之人於審判外之言詞或書面陳述，除法律有規定
    者外，不得作為證據，刑事訴訟法第159條第1項定有明文。
    是證人戊○○、己○○於警詢中之陳述，對於被告丙○○而
    言，係被告以外之人於審判外之陳述，經查無有何同法第15
    9條之1至第159條之5所定例外得為證據之情形，依上開規定
    ，無證據能力。
二、又按被告以外之人於審判外之陳述，雖不符前4 條（即同法
    第159條之1之第159條之4）之規定，而經當事人於審判程序
    同意作為證據，法院審酌該言詞陳述或書面陳述作成時之情
    況，認為適當者，亦得為證據；當事人、代理人或辯護人於
    法院調查證據時，知有同法第159條第1項不得為證據之情形
    ，而未於言詞辯論終結前聲明異議者，視為有前項之同意，
    同法第159條之5定有明文。被告對於證人甲○○於警詢、檢
    察官偵訊及本院99年度易字第520 號審理時以被告身分所為
    之陳述，於本院審理時表示同意引用當作證據，經審酌該言
    詞陳述作成時之情況，認為適當，自得作為證據。
貳、實體方面：
一、訊據被告固坦承有建議甲○○將如附表所示之台北富邦銀行
    中崙分行之支票辦理掛失，並由伊代理甲○○於98年8 月26
    日前往銀行辦理掛失止付手續之事實，惟矢口否認有何未指
    定犯人之誣告犯行，辯稱：伊於98年8月4日將現金4 萬元交
    付戊○○，戊○○卻未依約返還該紙支票，並向伊稱「票找
    不到了、不知道」等語，伊情急之下乃要求甲○○同意委託
    伊掛失該紙支票等語。
二、經查：
  (一)被告於民國98年7 月間，受雇於甲○○所經營之鼎樂公司、
    時尚藝術協會，而鼎樂公司於同年7月1日，透過戊○○之介
    紹，以10萬元之代價，承攬乙○○經營之經營之赫德士企業
    社於同年7 月23日舉辦之記者會活動，戊○○為赫德士企業
    社溢付4 萬元之款項與鼎樂公司，甲○○為擔保返還戊○○
    溢付之上開款項，遂由被告以個人需求向甲○○預支薪資之
    方式，由甲○○於同年7 月24日簽發如附表所示之台北富邦
    銀行中崙分行支票1紙，交付被告於同年7月25日轉交戊○○
    收執，雙方言明由被告持現金交付戊○○而換回該支票之事
    實，業據被告坦承無訛，核與證人戊○○、乙○○於本院審
    理時之證述及證人甲○○於警詢、檢察官偵訊及本院99年度
    易字第520 號審理時以被告身分所為之陳述情節相符，並有
    被告書立之預支申請單、鼎樂公司活動報價單及如附表所示
    之台北富邦銀行中崙分行支票影本各1 紙在卷可按，堪信屬
    實。
  (二)戊○○於98年8 月25日以其經營之昇陽公司之名義，持該紙
    支票向台北富邦銀行延吉分行提示兌現，且甲○○委託丙○○於同年8 月26日前往台北富邦銀行中崙分行辦理該紙支票
    掛失止付手續，並在票據掛失止付通知書、遺失票據申報書
    上填載表明該紙支票已於同年8月4日遺失，該紙支票遂以「
    經掛失止付為由」而遭退票一情，為被告所自陳，核與證人
    戊○○於本院審理時之證述及證人甲○○於警詢、檢察官偵
    訊及本院99年度易字第520 號審理時以被告身分所為之陳述
    情節互核一致，復有退票理由單、掛失止付票據提示人資料
    查報表、票據掛失止付通知書及遺失票據申報書各1 紙在卷
    可稽，亦堪信為真實。
  (三)被告雖辯稱伊於98年8月4日將現金4 萬元交付戊○○，戊○○卻未依約返還該紙支票，並向伊稱「票找不到了、不知道
    」等語，伊情急之下乃要求甲○○同意委託伊掛失該紙支票
    等語。然質之證人戊○○於本院審理時結證稱被告當日拿4
    萬元來伊店裡，但該支票是5 萬元的票，伊當場表示甲○○
    剩餘貨款應如何處理，被告表示是伊與甲○○之間的事，之
    後被告以電話通知甲○○前來，伊問甲○○伊拿了4 萬元，
    返還5萬元的票，那剩餘貨款3萬5,000 元應如何處理？甲○○表示一碼歸一碼，大吵之後甲○○報警，警察來了無法處
    理，請被告及甲○○離開，甲○○離開時在門口向伊回一句
    「5 萬元給妳買棺材」等語一事，業據證人戊○○於院審理
    時證述綦詳，是被告於前揭時、地通知甲○○前來，欲向戊○○取回該紙支票未果，甲○○於離去之際，尚且在門口向
    戊○○憤而稱「5 萬元給妳買棺材」等語，顯見被告及甲○○均明知該紙支票並未遺失，係甲○○因積欠戊○○服飾貨
    款3萬5,000元，戊○○欲藉此要求甲○○支付該等款項而不
    願當場返還該紙支票甚明。
  (四)甲○○於離去後未久，被告復獨自1 人返回上址，不斷要求
    戊○○返還該紙支票，戊○○亦重複告知該支票在其朋友處
    ，須待該名朋友到場始能取回支票等語，並對被告之行徑稍
    顯不悅，對於被告一再要求返還支票，最後答以「不知道」
    等語，戊○○自始至終均未向被告表示該紙支票確已遺失一
    事，除經證人陳麗芬於本院審理時證述明確外，並經證人己○○、丁○○於本院審理時證述屬實，雖戊○○因對於被告
    要求返還該紙支票之行徑略顯不悅，最後告以「不知道」等
    語，惟衡諸當時情形，係戊○○對於被告在其店內不斷要求
    返還該紙支票，戊○○亦重複告知該支票在其朋友處，須待
    該名朋友到場始能取回支票，復對被告之行徑已達忍耐極限
    ，最後答以「不知道」等語，藉以制止被告一再之要求，被
    告當場應明知戊○○口出此語之本意，係對於被告在其店內
    不斷要求返還該紙支票之行徑表達不悅、不滿，而非真實表
    示該紙支票確已遺失，詎被告竟執此客觀用語，辯稱戊○○
    向伊告知「票找不到了、不知道」等語，顯不足採。
  (五)觀諸卷附退票理由單、掛失止付票據提示人資料查報表、票
    據掛失止付通知書及遺失票據申報書之記載，可知戊○○係
    於98年8 月25日以昇陽公司名義向台北富邦銀行延吉分行提
    示兌現該紙支票，而被告卻於翌（26）日始代理甲○○前往
    台北富邦銀行辦理該紙支票之掛失止付手續，倘如被告所辯
    ，係戊○○告知伊支票找不到了，伊情急之始下要求甲○○
    委託伊辦理掛失止付手續，則被告於同年8月4日前往戊○○
    店裡要求返還支票未果，理應迅即辦理掛失止付手續，較符
    合常理，惟被告竟捨此不為，延至該支票於同年8 月25日經
    提示兌現後，始於翌日代理甲○○前往銀行掛失止付手續。
    足見被告及甲○○均明知該紙支票並非遺失，渠2 人為阻止
    該紙支票票款兌付，竟基於為指定犯人誣告之犯意聯絡，由
    甲○○委託被告於同年8 月26日代為辦理該紙支票掛失止付
    手續，並填載票據掛失止付通知書、遺失票據申報書，表明
    該紙支票已於同年8月4日遺失，並請警察機關協助偵辦侵占
    遺失物或竊盜罪嫌無疑。
  (六)綜上所述，被告前開所辯顯係卸責之詞，不足採信，本件事
    證明確，被告犯行洵堪認定。
三、核被告所為，係犯刑法第171條第1項之未指定犯人誣告罪。
    其與甲○○間，有犯意之聯絡及行為之分擔，應以共同正犯
    論處。爰審酌被告未曾受有期徒刑以上刑之宣告，有被告之
    臺灣高等法院被告前案紀錄表1 紙在卷可參，其素行良好，
    其因向戊○○要求取回支票未果，明知該紙支票並未遺失，
    竟為阻止該紙支票兌付，而建議甲○○委託伊代為辦理掛失
    止付手續，致司法偵查權無端發動，使合法執票人受有刑事
    訴追之危險，被告於警詢、檢察官偵訊及本院審理時均矢口
    否認犯行，態度非佳，再參酌其智識程度、生活狀況及犯罪
    所生危害之程度等一切情狀，量處如主文所示之刑，並諭知
    易科罰金之折算標準，以示懲儆。
據上論斷，應依刑事訴訟法第452條、第299條第1 項前段，刑法
第171條第1項、第28條、第41條第1項前段，刑法施行法第1條之
1，判決如主文。
本案經檢察官盧姿如到庭執行職務
中    華    民    國    99    年    7     月    2     日
                  刑事第十八庭  法  官  彭慶文
上正本證明與原本無異。
如不服本判決應於收受送達後10日內向本院提出上訴書狀，並應
敘述具體理由；其未敘述上訴理由者，應於上訴期間屆滿後20日
內向本院補提理由書（均須按他造當事人之人數附繕本）「切勿
逕送上級法院」。
                                書記官  陳怡君
中    華    民    國    99    年    7     月    7     日
參考法條：
中華民國刑法第171條
（未指定犯人誣告罪）
未指定犯人，而向該管公務員誣告犯罪者，處1 年以下有期徒刑
、拘役或3百元以下罰金。
未指定犯人，而偽造、變造犯罪證據，或使用偽造、變造之犯罪
證據，致開始刑事訴訟程序者，亦同。
附表：
┌─────┬─────┬────┬───────┬─────────────────┐
│支票號碼  │帳      號│發 票 日│金額（新台幣）│發              票              人│
├─────┼─────┼────┼───────┼─────────────────┤
│CL0000000 │000000000 │98.8.10 │5萬元         │時尚文化藝術協會（代表人：甲○○）│
└─────┴─────┴────┴───────┴─────────────────┘

司法院資訊處製作；財團法人民間司法改革基金會備份。
